臺灣新竹地方法院民事裁定  
111年度勞小上字第3號
上 訴 人    徐錦堂  
被上訴人    葉尤娜  
上列當事人間請求給付工資事件，上訴人對於民國111年8月19日
本院竹東勞動法庭111年度竹東勞小字第2號第一審判決提起上訴
，本院裁定如下：
    主  文
上訴駁回。
第二審訴訟費用新臺幣壹仟伍佰元由上訴人負擔。
    理  由
一、按關於請求給付金錢或其他代替物或有價證券之訴訟，其標
    的金額或價額在新臺幣（下同）10萬元以下者，適用小額程
    序；對於小額訴訟之第一審裁判之上訴，非以其違背法令為
    理由，不得為之，民事訴訟法第436條之8第1項、第436條之
    24第2項各有明文。次按，上訴狀內應記載上訴理由，表明
    下列各款事項：一、原判決所違背之法令及其具體內容。二
    、依訴訟資料可認為原判決有違背法令之具體事實，同法第
    436條之25亦有明定。再所謂違背法令，依同法第436條之32
    第2項準用第468條、第469條第1款至第5款規定，係指判決
    不適用法規或適用不當者，為違背法令；判決有同法第469
    條第1款至第5款所列情形之一者，為當然違背法令。準此，
    當事人對小額訴訟之第一審裁判上訴，其上訴狀應就第一審
    判決如何違背法令為具體之指摘，並揭示該法規之條項或其
    內容，若係成文法以外之法則，應揭示該法則之旨趣，倘為
    司法院解釋或最高法院之判例，則應揭示該判解之字號或其
    內容；或揭示有何合於民事訴訟法第469條第1款至第5款當
    然違背法令之事實；上訴狀或理由書如未依此項方法表明者
    ，即難認為已對原審判決之違背法令有具體之指摘，其上訴
    自難認為合法；又同法第469條第6款「判決不備理由或理由
    矛盾」既未在同法第436條之32第2項準用之列，即不得以此
    為由，指摘第一審判決當然違背法令。
二、本件被上訴人在原審訴請上訴人給付4萬4,360元，訴訟標的
    金額為10萬元以下，原審依小額訴訟程序審理，上訴人對於
    該小額訴訟第一審判決不服，提起上訴。其上訴意旨略以：
　　被上訴人雖為上訴人打零工，然上訴人均定期支付其工資，
    並經其收執無誤，上訴人已經支付之薪資為民國110年11月2
    5日之2萬元及110年12月7日之1萬元，經被上訴人於111年5
    月30日在新竹縣政府進行勞資爭議調解時承認上訴人已支付
    其3萬元，請本院向新竹縣政府勞資爭議調解委員會函調該
    日之錄音帶即明上情，原審就上訴人上開主張有利於己之事
    實未予闡明應調查之方式，亦未向新竹縣政府勞資爭議調解
    委員會函調上開有利於上訴人之證據，顯有違背法令之處等
    語，然而，民事訴訟採辯論主義，舉凡法院判決之範圍及為
    判決基礎之訴訟資料均應以當事人所聲明及所主張者為限。
    法院之闡明義務或闡明權之行使，亦應限於辯論主義之範疇
    ，不得任加逾越，亦無闡明令當事人提出新訴訟資料之義務
    ，且原審就上訴人主張已支付被上訴人3萬元乙節，曾於111
    年8月5日言詞辯論期日詢問上訴人有何證據，經上訴人陳稱
    ：給付3萬元沒有證據，在勞資調解時，被上訴人有承認其
    已經給付3萬元等語，惟經被上訴人當庭否認在勞資爭議調
    解時其有承認上訴人已付3萬元，嗣經原審詢問兩造有無其
    他證據或主張須要調查，亦經兩造陳稱：「無」等情(詳原
    審卷第50頁)，則原審審酌上訴人並未就其提出已清償被上
    訴人3萬元之主張為任何舉證，乃為上訴人不利之認定，並
    無另行闡明上訴人尚應提出何等證據資料之義務，顯不生違
    背法令之問題。另上訴人雖謂其曾於103至110年7月期間，
    每年均為被上訴人翻土整地，修理防風林，兩造有約定被上
    訴人每年應給付上訴人4千元，7年期間共計28,000元，亦得
    以此抵銷積欠被上訴人之工資，有在場見聞之證人得以證明
    ，證人姓名容後補呈云云，惟依民事訴訟法第436條之28規
    定：「當事人於第二審程序不得提出新攻擊或防禦方法。但
    因原法院違背法令致未能提出者，不在此限。」，本院自無
    從予以審酌。綜上，上訴人並未具體指摘原判決如何違背法
    令，亦未表明原判決所違背之法令及其具體內容，暨依訴訟
    資料可認為原判決有違背法令之具體事實，揆諸上開規定及
    說明，難認已合法表明上訴理由，從而，本件上訴為不合法
    ，應予駁回。並依職權確定本件上訴人應負擔之訴訟費用額
    為1,500元。
三、據上論結，本件上訴為不合法，爰裁定如主文。　　
中　　華　　民　　國　　111 　年　　10　　月　　 7　　日
                    勞動法庭審判長法　 官　 鄭政宗
                                  法   官   陳麗芬
　　　　　　　　　                法   官   王佳惠   
以上正本係照原本作成。
本裁定不得抗告。
中　　華　　民　　國　　111 　年　　10　　月　　 7　　日
                                  書記官　 林盈伸